臺灣基隆地方法院民事判決
109年度訴字第76號
原      告  郭而婕  
被      告  林李足  

訴訟代理人  林明賢  
上列當事人間請求回復原狀等事件，本院於民國109年12月17日
言詞辯論終結，判決如下：
    主      文
被告應給付原告新臺幣壹拾陸萬貳仟柒佰貳拾參元，及自民國一
百零九年二月十六日起至清償日止，按週年利率百分之五計算之
利息。
原告其餘之訴駁回。
訴訟費用新臺幣壹拾捌萬玖仟柒佰肆拾元，由被告負擔新臺幣壹
拾壹萬貳仟玖佰捌拾貳元，餘由原告負擔。
本判決原告勝訴部分得假執行；但被告如以新臺幣壹拾陸萬貳仟
柒佰貳拾參元預供擔保，得免為假執行。
原告其餘假執行之聲請駁回。
    事實及理由
一、按訴狀送達後，原告不得將原訴變更或追加他訴，但擴張或
    減縮應受判決事項之聲明者，不在此限，民事訴訟法第255
    條第1項第3款定有明文。查原告起訴聲明求為判決被告應將
    門牌號碼新北市○○區○○路00號1樓房屋（下稱系爭1樓）修繕
    至不漏水狀態，並應給付原告新臺幣（下同）150,000元及
    自起訴狀繕本送達翌日起至清償日止，按週年利率5%計算之
    利息，嗣於本院審理時因社團法人新北市建築師公會鑑定報
    告書（下稱系爭鑑定報告）內容及被告於言詞辯論終結前已
    將系爭1樓修繕至不漏水等原因數度變更聲明，最終聲明為
    ：被告應給付原告 273,273元及自起訴狀繕本送達翌日起至
    清償日止，按週年利率5%計算之利息，符合上開規定，應予
    准許。
二、原告主張：原告為系爭1樓之區分所有權人，同號2樓房屋（
    下稱系爭2樓）則為被告所有，系爭1樓天花板即為系爭2樓
    浴廁地板，因防水層功能欠佳，致系爭1樓天花板滲漏水，
    造成天花板油漆剝落及牆面破裂，依侵權行為之法律關係請
    求被告賠償系爭1樓修復費用等語。並聲明：被告應給付原
    告273,273元及自起訴狀繕本送達翌日起至清償日止，按週
    年利率5%計算之利息，並願供擔保聲請宣告假執行。
三、被告抗辯略以：原告在系爭1樓經營餐廳，為擴大營運空間
    ，未向新北市政府工務局申請室內裝修施工許可證，擅自拆
    除系爭1樓之隔間牆與衛浴間，破壞整層公寓之結構，造成
    系爭2樓牆壁及地面發生龜裂，事後亦未向主管機關申辦室
    內裝修合格證明，經新北市政府工務局回覆已派員勘查，就
    涉及未經核准擅自變更使用情事，已依建築法及行政程序法
    相關規定函辦理在案等，足見原告先有違法事實，才造成系
    爭1樓天花板漏水，所衍生之修繕費用，應由原告自行承擔
    ；又系爭1樓、2樓屋齡老舊，漏水是自然現象，且系爭2樓
    隔壁之仁愛路9號2樓於民國109年5月間有進行漏水修繕工程
    ，此與系爭1樓漏水有關等語。並答辯聲明：原告之訴駁回
    ，如受不利判決願供擔保聲請宣告免為假執行。
四、原告主張其為系爭1樓之區分所有權人，被告為系爭2樓之區
    分所有權人，系爭1樓天花板因滲漏水，造成天花板油漆剝
    落及牆面破裂等事實，業據原告提出建物登記第一類謄本為
    證，且經本院於109年5月4日會同兩造勘驗結果，系爭1樓天
    花板有牆面斑駁、油漆掉落等情況，有本院109年5月4日勘
    驗筆錄及相片附卷可憑，並為被告所不爭執，堪信為真實。
五、原告主張系爭2樓浴廁地板防水功能欠佳，致原告所有系爭1
    樓因漏水受損，請求被告賠償因修復系爭1樓所需之修繕費
    用，為被告所否認，並以前詞置辯，本院判斷如下：　
　㈠系爭１樓漏水原因為何，經兩造合意之社團法人新北市建築師
    公會於109年6月9日第一次會勘、109年6月23日第二次會勘
    ，並至系爭1樓進行積水試驗前樓板含水量測試，及以水壓
    計測試系爭2樓冷水管壓力變化以暸解冷水管有無破損漏水
    情形，又經兩造同意於系爭1樓疑似漏水處所對應系爭2樓之
    浴室內進行積水試驗，以水分計檢測積水試驗前後水分含量
    數值，部分有偏高情形及兩處位置有明顯滴水現象，可證明
    系爭1樓平頂之2樓浴廁部分確實有滲漏現象，主要原因是系
    爭2樓浴廁混凝土樓板防水層功能欠佳等語，有系爭鑑定報
    告可憑。被告雖抗辯系爭１樓漏水原因係因原告擅自拆除隔
    間牆及衛浴間，致系爭2樓牆面及地面產生龜裂，且與系爭2
    樓隔壁之仁愛路9號2樓漏水有關云云，惟鑑定人以現場狀況
    及水壓計、水分計檢測結果，確認系爭2樓浴廁有漏水至系
    爭1樓，系爭1樓漏水主要原因是系爭2樓浴廁混凝土樓樓板
    防水層功能欠佳，即已排除被告所稱原告拆除隔間牆、衛浴
    間之漏水原因及與仁愛路9號2樓漏水有關，被告並無確實之
    證據即否認系爭鑑定報告鑑定結果，自不足採。
  ㈡按因故意或過失，不法侵害他人權利者，負損害賠償責任；
    又土地上之建築物或其他工作物所致他人權利之損害，由工
    作物之所有人負賠償責任。但其對於設置或保管並無欠缺，
    或損害非因設置或保管有欠缺，或於防止損害之發生，已盡
    相當之注意者，不在此限，民法第184條第1項前段、第191
    條第1項分別定有明文。又民法第191條第1項所謂設置有欠
    缺，係指土地上之建築物或其他工作物，於建造之初即存有
    瑕疪而言。所謂保管有欠缺，係指於建造後未善為保管，致
    其物發生瑕疪而言（最高法院50年台上字第1464號判例意旨
    參照）。而民法第191條第1項所謂之土地上之工作物，係指
    以人工作成之設施，建築物係其例示。至建築物內部之設備
    如天花板、樓梯、水電配置管線設備等，既屬建築物之成分
    ，自為建築物之一部。因此除非工作物所有人能舉證證明民
    法第191條第1項但書所示之情形存在，得免負侵權行為損害
    賠償責任外，因土地上之工作物造成他人之損害，即依法推
    定工作物所有人有過失，而應負侵權行為損害賠償責任。被
    告既為系爭2樓之所有權人，自應善盡保管之注意義務，系
    爭1樓漏水是因系爭2樓浴廁混凝土樓板防水層功能欠佳所造
    成，被告又未提出其他證據證明其對於上開工作物之設置或
    保管已盡相當之注意，以防止損害之發生等情節，揆諸前開
    說明，被告應就其造成系爭1樓之損害負賠償責任。
  ㈢次按負損害賠償責任者，除法律另有規定或契約另有訂定外
    ，應回復他方損害發生前之原狀。第一項情形，債權人得請
    求支付回復原狀所必要之費用，以代回復原狀；又損害賠償
    ，除法律另有規定或契約另有訂定外，應以填補債權人所受
    損害及所失利益為限，民法第213條第1項、第3項及第216條
    第1項分別定有明文。原告所有系爭1樓因漏水損壞之天花板
    ，依社團法人新北市建築師公會建議之修復方式為先拆除原
    有天花板、刮除平頂及牆面原有油漆、刮除牆面壁紙，再裝
    設輕鋼架天花板、平頂及牆面刷水泥漆、牆面貼壁紙，鑑定
    之修復費用計123,723元，原告請求被告賠償，即屬有據。
    又原告主張其在107年底發現系爭1樓漏水，因無法確認與系
    爭2樓有關，基於餐廳經營所需，先行修繕系爭1樓因漏水損
    壞部分，支出160,500元等情，業據原告提出估價單為證，
    本院審酌被告係於109年8月4日完成系爭2樓漏水修繕（見本
    院109年8月27日言詞辯論筆錄），原告先前修繕部分在系爭
    2樓持續漏水時仍會再度受損，因此原告先前修繕系爭1樓因
    漏水受損所支出費用，亦為原告所受損害，自得請求被告賠
    償。惟原告先行修繕範圍，其中鋼鐵片與系爭1樓漏水損壞
    無關，而輕鋼架依其性質應不致再度損壞，且依本院109年5
    月4日履勘照片，輕鋼架天花板並無明顯受損情形，原告亦
    無舉證證明系爭1樓電線因漏水損壞，則原告先行修繕範圍
    ，僅能請求油漆項目之費用39,000元。
六、綜上所述，原告依侵權行為之法律關係，請求被告給付原告
    162,723元（123,723元＋39,000元＝162,723元），及自起訴
    狀繕本送達翌日即109年2月16日起至清償日止，按週年利率
    5%計算之利息，為有理由，應予准許；逾此範圍之請求，為
    無理由，應予駁回。
七、本判決所命給付之金額未逾500,000元，依民事訴訟法第389
    條第1項第5款規定，應依職權宣告假執行，被告聲請預供擔
    保而免為假執行，核無不合，應予准許。至原告敗訴部分，
    其假執行之聲請，即失所附據，應予駁回。
八、本件第一審裁判費為4,740元，另鑑定費用為185,000元（含
    初勘車馬費5,000元），有社團法人新北市建築師公會新北
    市建師鑑字第119號函在卷可憑，核屬進行訴訟必要之費用
    ，爰確定訴訟費用為189,740元，並依兩造勝敗比例，由被
    告負擔112,982元（計算式：162,723元273,273189,740元
    ＝112,982元，元以下四捨五入），餘由原告負擔。
九、本件事證已經明確，兩造其餘之主張、陳述、攻擊防禦方法
    ，核與本院所為前開判斷結果不生影響，爰不逐一論明，附
    此敘明。
十、結論：本件原告之訴為一部有理由，一部無理由，依民事訴
    訟法第79條、第87條第1項、第389條第1項第5款、第392條
    第2項，判決如主文。
中　　華　　民　　國　　109 　年　　12　　月　　30　　日
                  民事庭法　官　陳湘琳　　　　　
以上正本係照原本作成。
如對本判決上訴，須於判決送達後20日之不變期間內，向本院提
出上訴狀。如委任律師提起上訴者，應一併繳納上訴審裁判費。
中　　華　　民　　國　　109 　年　　12　　月　　30　　日
                        書記官　林亭如